最高法院刑事判決　　　　　　九十六年度台上字第一八六七號
上　訴　人　甲○
上列上訴人因偽造文書案件，不服台灣高等法院高雄分院中華民
國九十六年一月二十五日第二審判決（九十五年度上訴字第一九
三二號，起訴案號：台灣高雄地方法院檢察署九十年度偵字第一
七四六號），提起上訴，本院判決如下：
    主  文
原判決撤銷，發回台灣高等法院高雄分院。
    理  由
本件原判決維持第一審論處上訴人連續行使偽造私文書，足以生
損害於他人罪刑，駁回上訴人在第二審之上訴，固非無見。
惟查：(一)、原判決認定上訴人明知自己經濟狀況不佳，並無支付
大額互助會款之能力，竟基於意圖為自己不法之所有詐欺取財及
偽造私文書之概括犯意，除以自己名義外，且未經賴來輝、謝炎
秋、劉智峰之同意，以渠等名義參加乙○○○於民國八十六年十
一月六日、八十七年五月五日、八十七年十二月十一日，在高雄
市○○區○○街六十四號所召集如原判決附表（下稱附表）一所
示，每會會款各為新台幣（下同）二萬元採內標制之甲、乙、丙
三個互助會，共計甲會參加十會，乙、丙二會各參加十二會，嗣
上訴人以自己及冒用賴來輝、謝炎秋、劉智峰名義，共計標取二
十九會，迄於八十九年十月十一日最後一次繳交會款後，因週轉
困難，無力再繳交死會及活會會款而行方不明，乙○○○始知受
騙等情，理由欄並論述「……按附表一所示之甲會係於八十六年
十一月六日召集，乙、丙兩會係於八十七年五月五日、同年十二
月十一日召集，亦即甲會之起會最早，且與乙會起會相去約半年
，與丙會起會相差近一年，被告豈有捨先召集之甲互助會不標而
標取參加在後之乙、丙兩會之理？從而，堪信被告所參加之甲會
十會，均已遭其標走而俱為死會無疑。」等語，似認上訴人標取
甲會十會均較乙、丙二會為早，惟依附表二記載，上訴人標取甲
會十會之日期係自八十九年一月六日至八十九年十月六日，而上
訴人標取乙會十二會日期係自八十七年六月五日至八十九年四月
五日，標取丙會七會（尚有五會活會）日期係自八十九年三月十
一日至同年十月十一日，顯然甲會並無先於乙、丙二會標取之情
事，原判決顯有認定事實與理由矛盾之違誤。(二)、按證人依法應
具結而未具結者，其證言不得作為證據，刑事訴訟法第一百五十
八條之三定有明文。原採認告訴人乙○○○、賴來輝於九十四年
五月十六日在第一審法院之證詞為不利上訴人之認定，然該次審
判筆錄，審判長雖有諭知該二人具結，惟卷內並無結文，究竟實
情如何，關係渠等二人該次證言有無證據能力，原判決未予查明
，遽採渠等證詞為證據，非無應於審判期日調查之證據未予調查
之違誤，以上或為上訴意旨所指摘，或為本院得依職權調查之事
項，應認原判決有撤銷發回更審之原因。
據上論結，應依刑事訴訟法第三百九十七條、第四百零一條，判
決如主文。
中　　華　　民　　國　九十六　年　　四　　月   十二   日
                      最高法院刑事第六庭
                          審判長法官  呂　潮　澤
                                法官  吳　昆　仁
                                法官  孫　增　同
                                法官  趙　文　淵
                                法官  吳　　　燦
      本件正本證明與原本無異
                                      書  記  官
中　　華　　民　　國　九十六　年　　四　　月   十九   日
                                                H
